臺灣新竹地方法院民事小額判決  
111年度竹小字第562號
原      告  富禾聿建設有限公司

法定代理人  曾宏嘉  
訴訟代理人  徐譽庭  
被      告  李孟蓁  


上列當事人間請求給付瓦斯外管費事件，本院於民國111 年11月
16日辯論終結，判決如下：
    主      文
原告之訴駁回。
訴訟費用新臺幣壹仟元由原告負擔。
    事實及理由
壹、程序方面：　　
一、本件原告原係聲請核發支付命令，惟被告業於法定期間內提
    出異議，依據民事訴訟法第519 條第1 項規定，應以原支付
    命令之聲請視為起訴。
二、原告經合法通知，未於言詞辯論期日到場，核無民事訴訟法
    第386 條各款所列情形，爰依被告之聲請，由其一造辯論而
    為判決。
貳、實體方面：
一、原告主張：兩造於民國107年8月3日簽訂房地預訂買賣合約
    書（下稱系爭買賣契約），依系爭買賣契約第26條第2款約
    定，自來水、電力、瓦斯配管基地範圍內由賣方（即原告）
    負擔，基地範圍外由買方（即被告）負擔，原告雖於點交房
    屋時向被告收取自來水及部分瓦斯配管外管費合計新臺幣（
    下同）10,572元，但「後續」施作之瓦斯外管費則尚未計入
    ，嗣因政府規定自來水外管費用由建商即原告負擔，瓦斯外
    管費則由買賣雙方議定，而系爭買賣契約第26條第2款已約
    定由買方負擔，因以被告應攤分之瓦斯外管費20,233元扣減
    上開已收取之外管費10,572元，再扣除原告應負擔之地價稅
    439元，另再扣除應由原告負擔之地價稅26元，被告應再給
    付差額9,635元。惟屢經催討，仍未獲置理。為此，爰依兩
    造間買賣契約之法律關係提起本件訴訟。並聲明：被告應給
    付原告9,635元，自支付命令送達翌日起至清償日止，按週
    年利率5%計算之利息。
二、被告則以：兩造已於110年3月6日結算應負擔之費用完成交
    屋，原告亦於當日將結算後應退還被告之預繳金額63,140元
    退還被告，被告無需再支付原告任何費用等語置辯。並聲明
    ：原告之訴駁回。　　
三、得心證之理由：
　㈠按當事人主張有利於己之事實者，就其事實有舉證之責任，
    民事訴訟法第277 條前段定有明文。民事訴訟如係由原告主
    張權利者，應先由原告負舉證之責，若原告先不能舉證，以
    證實自己主張之事實為真實，則被告就其抗辯事實即令不能
    舉證，或其所舉證據尚有疵累，亦應駁回原告之請求。
　㈡經查：
  ⒈系爭買賣契約第26條第2款之約定：自來水、電力、瓦斯配管
    基地範圍內由賣方（即原告）負擔，基地範圍外由買方（即
    被告）負擔；同條第4款則約定上述各項稅費及費用預收金
    額為150,000元，上述預繳金額於交屋時按實際發生金額「
    結算」，多退少補等語（見本院111年度司促字第964號支付
    命令卷〈下稱支付命令卷〉第11頁）。查被告確依前開約定預
    繳各項稅費及費用150,000元予原告，嗣兩造亦確依上開約
    定於110年3月6日完成交屋，並於當日「結算」被告應負擔
    之各項稅費及費用，包括過戶代書費31,449元、稅金30,516
    元、外管費10,572元、1年管理費10,723元、1年停車費3,60
    0元，原告亦於當日將結算後剩餘之預繳金額63,140元退還
    被告，此有兩造提出之交屋對帳單、被告提出之明細單、退
    款支票暨支票簽收單影本為證（見支付命令卷第13頁、本院
    卷第37至41頁），自堪信為真實。據此，兩造既已依上開約
    定完成「結算」，即已生結算之效力，原告自不得事後再為
    爭執。
　⒉況依兩造提出之交屋對帳單所載，原告確已將被告應負擔之
    「外管費」（包括自來水及瓦斯配管外管費）列入結算，而
    無保留之記載，亦堪認被告確已依結算給付全部之外管費用
    。甚且，觀諸原告所主張提出重新列入計算之108年12月裝
    置工程「估價設計費-家庭用戶」已繳費憑證費用1,700元收
    費日期為108年12月2日、109年11月裝置工程「估價設計費-
    家庭用戶」已繳費憑證費用1,700元收費日期為109年11月25
    日、109年3月裝置工程「表內管檢驗費」已繳費憑證費用4,
    420元收費日期為109年3月19日、109年3月裝置工程「裝表
    通氣費-家庭用戶」已繳費憑證費用3,400元收費日期為109
    年3月19日、109年3月裝置工程「裝置工程費-新設」已繳費
    憑證費用309,948元收費日期為109年3月19日，均係在原告
    提出列入交屋對帳單外管費計算之台灣中油股份有限公司10
    9年12月裝置工程「裝置工程費-新設」已繳費憑證費用22,5
    45元收費日期109年12月9日之「前」，顯然原告所主張重新
    列入計算費用之配管工程並非交屋後「後續」所施作，且原
    告所主張重新列入計算之配管工程費用於兩造交屋前即早已
    存在，並無不能列入結算之情形，參以原告所主張重新列入
    計算費用之配管工程項目亦無法認定係基地範圍外之外管工
    程，甚且「表內管檢驗費」更可認定應係基地範圍內之內管
    工程。據此，原告主張重新列入計算費用之配管工程係交屋
    後「後續」所施作，結算時未即列入，且係屬基地範圍外之
    外管工程云云，均尚不足採信。
　⒊又原告既主張政府規定自來水外管費用由建商即原告負擔，
　　瓦斯外管費係由買賣雙方議定，而依內政部公布之預售屋買
    賣定型化契約應記載及不得記載事項壹、預售屋買賣定型化
    契約應記載事項第13條第3項第2款規定「預售屋基地範圍外
    銜接公用事業外管線之天然瓦斯配管，由買賣雙方議定之；
    未議定者，由賣方負擔」，則預售屋買賣定型化契約關於預
    售屋基地範圍外之天然瓦斯配管費用，即必須由買賣雙方個
    別磋商議定之，賣方尚不得以預先擬定之定型化契約條款「
    由買方負擔」之記載，而認為該記載係買賣雙方之議定，故
    倘買賣雙方未個別磋商議定，即應由賣方負擔。惟查，兩造
    並未就基地範圍外之天然瓦斯配管費用議定如何負擔，且觀
    諸兩造間之系爭買賣契約第26條第2款瓦斯配管「基地範圍
    外由買方（即被告）負擔」之記載乃係原告預先擬定之定型
    化契約條款，揆諸前開規定，本件基地範圍外之天然瓦斯配
    管費用負擔既未經兩造議定，即應由原告負擔。從而，原告
    主張依政府規定瓦斯外管費由買賣雙方議定，而系爭買賣契
    約第26條第2款約定由買方負擔，故瓦斯外管費用即應由被
    告負擔云云，自亦非可採。
四、綜上所述，原告依系爭買賣契約之法律關係請求被告給付瓦
    斯外管費差額9,635元，及自支付命令送達翌日起至清償日
    止，按週年利率5%計算之利息，為無理由，應予駁回。
五、本件事證已臻明確，兩造其餘之攻擊防禦方法及所提證據，
    於判決結果不生影響，爰不一一論列，附此敘明。
六、訴訟費用負擔之依據：民事訴訟法第78條。並依同法第436
    條之19第1 項規定，確定訴訟費用之負擔如主文第2 項所示
    。
中　　華　　民　　國　　111 　年　　12　　月　　16　　日
                  新竹簡易庭  法　官  黃致毅
以上正本證明與原本無異。
如不服本判決，須以違背法令為理由，於判決送達後20日內向本
庭提出上訴狀（應按他造當事人之人數附繕本）；如委任律師提
起上訴者，應一併繳納上訴審裁判費。
中　　華　　民　　國　　111 　年　　12　　月　　16　　日
                              書記官　蕭宛琴
　　　　　　　　　　　　　　　
附錄：
一、民事訴訟法第436 條之24第2 項：
    對於小額程序之第一審裁判上訴或抗告，非以其違背法令為
    理由，不得為之。
二、民事訴訟法第436 條之25：
    上訴狀內應記載上訴理由，表明下列各款事項：
    ㈠原判決所違背之法令及其具體內容。
    ㈡依訴訟資料可認為原判決有違背法令之具體事實。
三、民事訴訟法第436 條之32條第2 項：
    第438 條至第445 條、第448 條至第450 條、第454 條、第
    455 條、第459 條、第462 條、第463 條、第468條、第469
    條第1 款至第5 款、第471 條至第473 條及第475 條第1 項
    之規定，於小額事件之上訴程序準用之。